【裁判字號】    97,易,2788
【裁判日期】    971020
【裁判案由】    業務侵占
【裁判全文】
臺灣臺北地方法院刑事判決              97年度易字第2788號
公  訴  人  臺灣臺北地方法院檢察署檢察官
被      告  甲○○  57歲民.
上列被告因業務侵占案件，經檢察官提起公訴（97年度偵緝字第
937 號），嗣於本院準備程序進行中，被告就被訴事實為有罪之
陳述，經本院合議庭裁定由受命法官獨任進行簡式審判程序，本
院判決如下：
    主  文
甲○○犯業務侵占罪，處有期徒刑柒月，減為有期徒刑參月又拾
伍日；又犯業務侵占罪，處有期徒刑柒月，減為有期徒刑參月又
拾伍日；又犯業務侵占罪，處有期徒刑柒月，減為有期徒刑參月
又拾伍日；又犯業務侵占罪，處有期徒刑拾壹月。應執行有期徒
刑壹年陸月。緩刑貳年。緩刑期內付保護管束。
    事  實
一、甲○○於民國94年1 月1 日起任職於台建保全股份有限公司
    （下稱台建保全公司），並派任至臺北市「臺北龍江大廈」
    擔任保全員組長，兼負收取住戶繳交之管理費，並職司保管
    管理費、社區零用金、廠商維修費及轉交該等費用之業務，
    為從事業務之人。詎甲○○竟意圖為自己不法之所有，於96
    年1 月間某日，將由臺北龍江大廈管理委員會（下稱管委會
    ）所交付而持有之零用金新臺幣（下同）5,000 元，以變易
    為所有之意思，悉數侵占入己；再另行起意，意圖為自己不
    法之所有，於96年2 月間某日，在收取管委會交付之2 月份
    電路板保養費用3,000 元及清潔費3,000 元後，未依規定將
    6,000 元分別繳交予維護廠商，以變易為所有之意思，悉數
    侵占入己；又另行起意，意圖為自己不法之所有，於96年4
    月間某日，在收取管委會交付之4 月份電梯保養費用5,000
    元後，未依規定將5,000 元繳交予維護廠商，以變易為所有
    之意思，悉數侵占入己；復另行起意，意圖為自己不法之所
    有，自96年1 月1 日起至同年5 月15日止，在收取住戶陸續
    交付之管理費後，僅將部分管理費繳回管委會，接續將其持
    有由住戶所繳納之管理費213,548 元（起訴書誤載115,283
    元），以變易為所有之意思，悉數侵占入己。嗣為台建公司
    發現及管委會發現住戶已繳管理費未入帳，經台建公司對帳
    後始查知上情。
二、案經台建公司訴由臺灣臺北地方法院檢察署檢察官偵查起訴
    。
    理  由
一、按除被告所犯為死刑、無期徒刑、最輕本刑為3 年以上有期
    徒刑之罪或高等法院管轄第一審案件者外，於法院行準備程
    序進行中，被告先就被訴事實為有罪之陳述時，審判長得告
    知被告簡式審判程序之旨，並聽取當事人、代理人、辯護人
    及輔佐人之意見後，裁定進行簡式審判程序；且受命法官行
    準備程序，與法院或審判長有同一之權限；又簡式審判程序
    之證據調查，不受刑事訴訟法第159 條第1 項、第161 條之
    2 、第161 條之3 、第163 條之1 及第164 條至第170 條規
    定之限制；除簡式審判程序、簡易程序及第376 條第1 款、
    第2 款所列之罪之案件外，第一審應行合議審判，刑事訴訟
    法第273 條之1 第1 項、第279 條第2 項前段、第273 條之
    2 、第284 條之1 分別定有明文。查本案被告甲○○所犯係
    死刑、無期徒刑、最輕本刑為3 年以上有期徒刑以外之罪，
    其於準備程序中就被訴事實為有罪之陳述，經法官告知簡式
    審判程序之旨，並聽取公訴人、被告之意見後，認宜由受命
    法官獨任進行簡式審判程序，並依刑事訴訟法第273 條之1
    第1 項之規定，經合議庭裁定由受命法官獨任進行審判程序
    ，合先敘明。
二、上揭犯罪事實，業據被告於本院審理時坦承不諱，核與台建
    公司職員陳志成、乙○○於偵訊時證述情節大致相符（97年
    度偵緝字第937 號卷第26-28 頁、第46頁），並有存提明細
    、現金支出傳票、管理費收據（96年度他字第6416號卷第4-
    20頁）、被告自書之切結書、本票及台建公司製作台北龍江
    甲○○挪用公款總表在卷可查（97年度偵緝字第937 號卷第
    31-36 頁）。被告上開自白核與事實相符，本案事證明確，
    被告犯行洵堪認定，應依法論科。
三、論罪科刑：
（一）按業務侵占罪之成立，以因執行業務而持有他人之物為前
      提，被告係台建公司職員，經派駐於臺北龍江大廈擔任保
      全組長，兼負收取該社區住戶繳納之管理費、代社區管委
      會繳付費用及保管社區管委會零用金等業務，故其所收取
      之社區管理費及自該社區管委會收取之款項，均為被告基
      於業務上關係所持有之物，被告對於該物變更為所有之意
      思而占為己有，核其所為，均係犯刑法第336 條第2 項之
      業務侵占罪。又被告所為侵占住戶所繳納管理費213,548
      元之犯行，係於96年1 月1 日起至同年5 月15日之期間內
      所為，各次行為之時間相近，且均係利用住戶繳交管理費
      之機會而將部分管理費侵占入己，犯罪方式均屬相同，且
      均係侵害管委會之財產法益，故被告基於同一侵占之犯意
      ，於綿密之時日內，以犯罪手法相同之數個舉動，接續侵
      害同一之財產法益，各舉動之獨立性極為薄弱，為接續犯
      。至被告所為侵占零用金5,000 元、侵占2 月份應繳廠商
      費用共計6,000 元及侵占4 月份應繳廠商費用5,000 元部
      分，均因所侵占款項之性質相異，且犯罪手法係將管委會
      交付之款項侵占，與其侵占住戶繳交管理費予管委會之犯
      行不同，當是分別基於不同之犯意所為，均應分論併罰。
      公訴人認被告所為侵占零用金5,000 部分與侵占住戶管理
      費部分有接續犯之關係，容有誤會，併此敘明。
（二）爰審酌被告具有大專畢業學歷，係以保全人員為業，本知
      不得任意侵占業務上持有之金錢，竟為一己之利，多次侵
      占相關款項，行為確有不當，惟念其各次侵占金額非鉅，
      且於本院審理時坦承犯行，並於台建公司賠償被害人後，
      與台建公司達成和解，業具台建公司告訴代理人陳明在卷
      （本院卷第19頁反面），被告已有悔意等一切情狀，分別
      酌情量處如主文所示之刑，並定應執行之刑，以資儆懲。
（三）又犯罪在96年4 月24日以前者，除中華民國九十六年罪犯
      減刑條例另有規定外，依下列規定減刑：一、死刑減為無
      期徒刑；二、無期徒刑減為有期徒刑20年；三、有期徒刑
      、拘役或罰金，減其刑期或金額二分之一。次以，犯刑法
      第336 條第2 項之罪，經宣告逾有期徒刑1 年6 月之刑者
      ，不予減刑；另依該減刑條例應減刑之罪，未經判決確定
      者，於裁判時，減其宣告刑，依前項規定減刑時，應於判
      決主文同時諭知其宣告刑及減得之刑。再以，裁判確定前
      犯數罪均應減刑而未定執行刑者，就各罪依該減刑條例第
      2 條、第4 條、第6 條至第8 條規定減刑後，適用刑法第
      51條定其應執行之刑，96年7 月16日起施行之中華民國九
      十六年罪犯減刑條例第2 條第1 項、第3 條第1 項第15款
      、第7 條及第10條第1 項分別定有明文。本案被告所犯係
      刑法第336 條第2 項之罪，並未經宣告逾有期徒刑1 年6
      月之刑，且其所為侵占零用金、侵占2 月份應繳廠商費用
      、侵占4 月份應繳廠商費用之時間，均係在96年4 月24日
      以前，合於前開減刑要件，復無不得減刑之事由，自應依
      前開減刑條例第2 條第1 項第3 款之規定予以減刑，並依
      法定其應執行之刑。
（四）又被告未曾受有期徒刑以上刑之宣告，有臺灣高等法院被
      告全國前案紀錄表可參，其因一時失慮致罹罪典，經此偵
      、審程序教訓，應能知所警惕而無再犯之虞，且讓其入監
      服刑亦無助於履行與台建公司之和解內容，本院因認前開
      對被告所宣告之刑，以暫不執行為適當，爰併予宣告緩刑
      2 年，併依刑法第93條第1 項之規定，宣告緩刑期間付保
      護管束，俾由執行機關給予適當指導及協助，用啟自新。
據上論斷，應依刑事訴訟法第273 條之1 、第284 條之1 、第29
9 條第1 項前段，刑法第336 條第2 項、第51條第5 款、第74條
第1 項第1 款、第93條第1 項，刑法施行法第1 條之1 ，中華民
國九十六年罪犯減刑條例第2 條第1 項第3 款、第7 條，判決如
主文。
本案經檢察官孫沛琦到庭執行職務。
中    華    民    國    97    年    10    月    20    日
                  刑事第七庭  法  官  林勇如
上正本證明與原本無異。
如不服本判決，應於判決送達後10日內向本院提出上訴狀（應抄
附繕本）。告訴人或被害人如對於本判決不服者，應具備理由請
求檢察官上訴，其上訴期間之計算係以檢察官收受判決正本之日
期為準。
                              書記官  葉潔如
中    華    民    國    97    年    10    月    20    日
附錄本案論罪科刑法條全文：
中華民國刑法第336 條（公務公益侵占罪、業務侵占罪）
對於公務上或因公益所持有之物，犯前條第一項之罪者，處一年
以上七年以下有期徒刑，得併科五千元以下罰金。
對於業務上所持有之物，犯前條第一項之罪者，處六月以上五年
以下有期徒刑，得併科三千元以下罰金。
前二項之未遂犯罰之。


司法院資訊處製作；財團法人民間司法改革基金會備份。
